臺灣板橋地方法院刑事判決　　　　　　　　　　　　　九十三年度簡上字第七九號
　　上　訴　人　臺灣板橋地方法院檢察署檢察官
　　上　訴　人　丙○○
　　即　被　告
右列上訴人因被告背信案件，不服民國九十三年一月九日本院九十二年度簡字第四○
五二號第一審簡易判決（原聲請簡易判決處刑案號：臺灣板橋地方法院檢察署九十二
年度偵字第一三七二二號、第二一一八三號），提起上訴，經本院管轄第二審合議庭
判決如左：
    主  文
原判決撤銷。
丙○○為他人處理事務，意圖為自己不法之利益，而為違背其任務之行為，致生損害
於本人之利益，處有期徒刑伍月，如易科罰金，以佰元折算壹日。緩刑貳年。
    事  實
一、丙○○與甲○○原係朋友關係，甲○○於民國九十一年初因經營公司亟需款項週
    轉，惟甲○○之銀行信用狀況不佳，乃與丙○○達成協議，以支付酬金新台幣（
    下同）十萬元為代價，委由丙○○於同年一月三十一日出面作為借款名義人，與
    世華商業銀行板橋分行（下稱世華銀行）簽訂循環理財貸款契約，借款額度二百
    五十萬元，以供甲○○週轉，預計貸款時間為三個月，因雙方約定甲○○為實際
    借款人，由甲○○負責清償借款債務，故丙○○於九十二年二月一日在世華銀行
    開設帳號00000000000號帳戶後，旋將存摺及印鑑交予甲○○保管及
    使用，但前於同年一月三十一日先由甲○○之母乙○○至該銀行對保，作為借款
    契約之連帶保證人，乙○○並提供伊所有坐落台北縣板橋市○○街二五號二樓及
    四樓建物暨土地為擔保，於同年二月四日設定本金最高限額三百萬元抵押權予世
    華銀行，世華銀行於同年二月五日將借貸款項撥入丙○○右述帳戶，甲○○於撥
    款當日即提款一百六十萬元使用，其後，依約分二次，各支付丙○○酬金六萬元
    、四萬元。丙○○明知其僅係出名擔任借款人，竟基於為自己不法利益之意圖，
    明知上開帳戶之存摺、印鑑均在甲○○保管中，於同年二月六日以遺失為由，向
    世華銀行申報掛失止付，並申請補發存摺及變更印鑑，繼於同年二月八日（聲請
    簡易判決處刑書誤載為同年二月五日），自該帳戶中提領八十五萬元，供己花用
    ，違背其單純出名借款任務之行為，致生損害於甲○○之利益。因甲○○前於同
    年二月七日下午一時許，持丙○○原交付之存摺及印鑑，至世華銀行欲提領餘額
    中六十萬元，經銀行告知印鑑業遭丙○○變更，而無法提領，始查悉上情。
二、案經甲○○訴由台北縣政府警察局蘆洲分局報請臺灣板橋地方法院檢察署檢察官
    偵查起訴。
    理  由
一、右揭犯罪事實，訊據被告即上訴人丙○○雖坦承其與告訴人甲○○為朋友關係，
    故同意以酬金十萬元之代價，協助告訴人向世華銀行借款，並於九十一年二月六
    日至該銀行變更開戶印鑑，且於同月八日在前述帳戶中提領八十五萬元花用，迄
    未返還告訴人等情，惟矢口否認有犯罪之故意，辯稱：其係允諾以擔保人名義為
    告訴人借款，然告訴人卻以其名義作為借款人，而其亦未詳細審視借貸契約，即
    予簽名，嗣於同月六日發覺有異後，始向銀行詢問，並辦理印鑑變更，及領取上
    揭款項以保護權益，以避免銀行向其催討債務時，無法即時清償，而此行為並無
    假借其所任警職職務上權力、機會或方法犯罪等語。
二、查被告自承於九十一年二月八日在世華銀行提領八十五萬元之事實，有在卷之世
    華銀行存款明細分戶帳得稽，是其此部分陳述，足以信取。又被告與告訴人係約
    定以被告為借款名義人向世華銀行借款乙節，業據告訴人指訴綦詳，並有附卷之
    借款申請書、借據、授信約定書、不動產文件取回憑條可佐。被告雖執稱其祗同
    意擔任告訴人借款之擔保人，然其於警詢、偵查即已供承，本件借款係因告訴人
    於銀行信用狀況不佳，故須借用其警員身分等語（參見偵查卷第四頁、第五一頁
    反面），則被告顯可得知告訴人委託之金錢借貸，告訴人非欲以自己為借款人。
    又被告若係基於擔任擔保人之認識，而至世華銀行辦理借款，則以其擔任警職多
    年之職能暨社會經驗，理應知悉須提出一定之擔保品為物上保證，或於借據連帶
    保證人欄上具名資為人的保證，但查被告並無提出任何擔保品，本件借貸之連帶
    保證人實為乙○○，右開設定抵押之標的亦係乙○○所有，有乙○○建築改良物
    所有權狀、他項權利證明書、抵押權設定切結書、土地暨建築改良物抵押權設定
    契約書、土地暨建物登記謄本、地籍圖存卷可憑；另被告若為擔保人，衡情其亦
    應通曉不可能為他人借貸而特意開設帳戶之常情，是被告所辯，洵難信取。尤以
    ，證人丁○○即本件世華銀行對保承辦人員於本院審理時結證：本件於九十一年
    一月三十一日辦理對保時，被告親自於借貸相關文件上簽名，以該行之作業程序
    ，須先審定擔保品之價值，而於銀行主管核定借款額度後，交予伊等辦理對保，
    對保當日即由銀行內部程序為客戶辦畢開戶，而客戶至該行辦理金錢借貸，僅有
    借款人及擔保人二種身分，且於辦理手續前即通知客戶，故客戶應瞭解其至銀行
    之目的等語綦詳（參見本院九十三年五月十二日審理筆錄第十四頁至第十八頁）
    ，從而，被告當知其為出名借貸人無誤，況本件借貸金額為二百五十萬元，其要
    無貿然在借款人欄簽名之理。再者，被告另辯以，其提領八十五萬元之目的，係
    為防止銀行屆時向其催討利息乙節，果其所辯為真，則被告於提領該款項後，自
    無動支之理，然其業供明右揭款項，於其領款後未久，即已用罄，且迄今尚未返
    還告訴人等情，準上以觀，益徵其前詞所辯，均為卸責，洵難信取。此外，本件
    尚有告訴人九十一年二月七日填具之存款取款憑條、世華銀行九十二年八月十八
    日（九十二）世板橋字第二四二號函、同行九十二年十月十六日（九十二）世板
    橋字第三○六號函、存款查詢明細、單摺掛失止付通知暨補領新存摺申請書、授
    信案擔保物調查全卷堪憑。本件事證業臻明確，被告犯行足以認定，應依法論科
    。
三、核被告所為，係犯刑法第三百四十二條第一項為他人處理事務，意圖為自己不法
    之利益，而為違背其任務之行為，致生損害於本人之利益罪。被告提起上訴，以
    本件係告訴人委請其任借款擔保人，卻以其名義作為借款人向世華銀行借款為由
    ，求為撤銷原判決，改諭無罪之判決，顯無理由。本件原審詳查後，以被告前開
    犯行明確，予以論罪科刑，處有期徒刑五月，並諭知易科罰金之折算標準，檢察
    官上訴意旨以告訴人認原審未審酌被告具有公務員身分，其違法應加重其刑，及
    被告於判決後未與告訴人達成和解，又不時騷擾告訴人，犯後態度惡劣，認原審
    判決處刑過輕，而請求撤銷原判決改判；經查，告訴人於警詢中業陳明被告本件
    犯罪並無假借其職務上權力、機會或方法，本院亦查無上述情事，是不能證明被
    告有該瀆職行為，自無依刑法第一百三十四條前段規定，加重其刑可言。另檢察
    官併上訴指摘被告復騷擾告訴人乙節，亦無舉證證明，本院猶查無實據，故原審
    審酌被告犯罪動機、目的、犯罪手段、犯罪所生損害、斯時尚未與告訴人達成和
    解等一切情狀，量處上開之刑，可稱妥適，是檢察官所為上訴，仍無理由。惟原
    審認被告核犯同條為他人處理事務，意圖損害本人之利益，而為違背其任務之行
    為，致生損害於本人之財產罪，固非無憑，然查被告之右開帳戶係作為告訴人循
    環貸款之用，於貸款額度內，得隨時動支款項乙節，業據證人丁○○在本院證述
    屬實（參見本院九十三年五月十二日審理筆錄第十五頁），故告訴人所得提領者
    實非告訴人自己之存款，職此，被告本件犯罪行為，係造成告訴人動支餘額之利
    益受損，而非損害告訴人財產，準此以觀，原審判決此部分之認定，自有違誤，
    容有可議，是應由本院管轄之第二審合議庭將原審判決撤銷改判。本院復斟酌被
    告無犯罪前科，有臺灣高等法院被告全國前案紀錄表附卷可按，素行尚佳，但其
    收受告訴人酬金後，竟為個人私利，領取原屬告訴人之借款，行為可訾，兼衡其
    犯罪動機、目的、手段、造成告訴人財產損害、迄本院審理時方坦承犯罪，及業
    與告訴人達成民事賠償之和解，有和解書乙份存卷為憑，茲量處如主文第二項所
    示之刑，並諭知易科罰金之折算標準。末查，被告前未曾受有期徒刑以上刑之宣
    告，有右述被告全國前案紀錄表得佐，本院信其係因一時失慮，致罹刑典，經此
    刑之宣告後，應知警惕，而無再犯之虞，且已與告訴人達成和解，是本院認暫不
    執行其刑為當，予以宣告緩刑二年，用啟自新。
四、聲請簡易判決處刑書另認，被告前揭犯行，併致生損害於乙○○之利益乙情，按
    刑法第三百四十二條第一項犯罪之構成，以致生損害於本人之財產或利益為限，
    查本件告訴人始係委託被告處理循環貸款事務之本人，乙○○祗為該循環貸款之
    連帶保證人暨物上擔保人，並非委託事務之人，故被告之提款行為，對乙○○不
    構成犯罪，又本院亦查無其他證據，可認被告之行為尚因之構成上開之罪及其他
    犯罪，茲依聲請簡易判決處刑書之意旨，既認此部分與被告右述應論之罪間，具
    事實上一行為之關係，對此自毋庸另為無罪判決之諭知。
據上論斷，應依刑事訴訟法第四百五十五條之一第一項、第三項、第三百六十九條第
一項前段、第三百六十四條、第二百九十九條第一項前段、刑法第三百四十二條第一
項、第四十一條第一項前段、第七十四條第一款，罰金罰鍰提高標準條例第一條前段
、第二條，判決如主文。
本案經檢察官馬中琍到庭執行職務。
中　　　華　　　民　　　國　　九十三　　年　　　六　　　月　　　九　　　日
                                      臺灣板橋地方法院刑事第十一庭
                                          審判長法官    談  虎
                                                法官    汪怡君
                                                法官    朱敏賢
不得上訴
右正本證明與原本無異
                                              書記官    方蟾苓
中　　　華　　　民　　　國　　九十三　　年　　　六　　　月　　　九　　　日
附錄本案論罪科刑法條：
中華民國刑法第三百四十二條第一項
為他人處理事務，意圖為自己或第三人不法之利益，或損害本人之利益，
而為違背其任務之行為，致生損害於本人之財產或其他利益者，處五年以
下有期徒刑、拘役或科或併科一千元以下罰金。
